臺灣桃園地方法院刑事判決　　　　　　　　　　　　八十九年度易字第二四三九號
　　公　訴　人　臺灣桃園地方法院檢察署檢察官
　　被　　　告　戊　○
　　選任辯護人　陳鄭權律師
　　　　　　　　范坤棠律師
右列被告因違反電子遊戲場業管理條例案件，經檢察官提起公訴（八十九年度偵字第
九二八四號），本院判決如左：
    主  文
戊○共同以賭博為常業，處有期徒刑陸月，如易科罰金，以參佰元折算壹日。電動賭
博機具「七小福」貳拾貳台（含ＩＣ板貳拾貳片）、開分鑰匙貳支、中獎紀錄表肆張
、賭資新臺幣壹萬元、黑色皮夾壹個，均沒收。
    事  實
一、戊○明知經營電子遊戲場業，應依電子遊戲場業管理條例之規定，向主管機關申
    請核發營利事業登記證及營業級別證，並辦理營業級別等事項之登記，且非經辦
    理營利事業登記者，不得經營電子遊戲場業，竟未辦理營利事業登記，且與黃瑞
    琴、顏靜雯（二人所涉常業賭博犯行，均業經本院以八十九年度易字第二五二八
    號判決有罪確定，下稱上開賭博案件）共同基於常業賭博之犯意，由戊○自民國
    八十九年五月十六日起，在桃園縣八德市○○路二十巷二十七弄二十八號公眾得
    出入之場所經營「永豐遊藝場」，以擺設電動賭博機具「七小福」二十二台（含
    ＩＣ板二十二塊），供不特定之賭客賭博財物。其賭博方式為賭客每次交付新臺
    幣（下同）一千元由前開處所負責開分之人員在電動賭博機具第一排螢幕開分十
    分，賭客可自行以該第一排螢幕分數二分在螢幕第二排開分二百四十分，後每次
    可在第三排螢幕押二十分至八十分不等，如押中獲勝，可贏得倍數不等之分數，
    累積至第二排螢幕分數，並可通知前開場所員工洗分後，以一分兌換十元，若賭
    客未押中，所押分數則落入同一賭博機具之程式內，歸機具沒入，並藉此射倖之
    賭博方式，計算輸贏，恃上開營收維生並以之為常業。戊○為分擔其勞務，並自
    八十九年五月十六日起，各以月薪二萬元之代價，僱用有犯意聯絡之黃瑞琴、顏
    靜雯在現場擔任開分員，負責以戊○所有之開分鑰匙為賭客開分、洗分等工作，
    並紀錄每台機台出牌中獎資料，供賭客參考，其等均藉此薪資所得維生。嗣於同
    年五月三十日十九時五十分許，警員葉時欣喬裝賭客交付二千元予該遊藝場開分
    員顏靜雯，表示欲把玩編號二、三之「七小福」機台。迨是日二十一時三十分許
    ，適有賭客邱譽維、吳朝欽、王慶昇（三人所涉普通賭博犯行，均業經本院上開
    賭博案件判決有罪確定）在上址賭博財物，葉時欣俟贏得二台共計四百三十分積
    分即要求另一名開分員黃瑞琴洗分，經洗分後，黃瑞琴便告訴現場負責人戊○，
    戊○旋即自櫃檯抽屜內拿出四千三百元放入黑色皮夾內，並將該黑色皮夾放置於
    往二樓樓梯間地板上，示意葉時欣前往拿取，葉時欣自該黑色皮夾內取出現金四
    千三百元後，遂將該黑色皮夾交還予戊○，並同時表明警察身分而查獲，且扣得
    當場賭博器具「七小福」二十二台（含ＩＣ板二十二塊）及戊○所有之開分鑰匙
    二支、中獎紀錄表四張、黑色皮夾一個、自戊○身上起出供賭客兌換用之賭資共
    五千七百元。
二、案經桃園縣政府函請臺灣桃園地方法院檢察署檢察官偵查起訴。
    理  由
一、訊據被告戊○固坦認於右揭時、地經營「永豐遊藝場」，並僱用顏靜雯、黃瑞琴
    為開分員之事實，惟矢口否認有何常業賭博等犯行，辯稱：伊於八十九年四月間
    ，向林俊輝頂下「永豐遊藝場」時，該遊藝場原即領有合法之營利事業登記證，
    嗣伊接手經營後，乃於八十九年五月三日檢附相關文件向桃園縣政府申請變更遊
    藝場之負責人，惟發現「永豐遊藝場」已於八十九年三月十五日經公告註銷在案
    ，伊為能繼續經營，遂前往辦理復業程序，而承辦之商業課人員告知伊如要申請
    復業，則先要有營業事實，再由相關單位到場會勘，伊於八十九年五月二十五日
    即依法向桃園縣政府申請復業，桃園縣政府確於八十九年六月一日前往稽查，然
    因「永豐遊藝場」於八十九年五月三十日為警查獲，店中機台均遭查扣在案，而
    被認定未陳列機台無營業事實，致伊所請復業未獲照准，但伊依循桃園縣政府商
    業課之指示，依電子遊戲場業管理條例第十八條後段規定，自八十九年五月十六
    日起開始經營遊藝場之行為，應不該當電子遊戲場業管理條例第二十二條規定；
    伊雖經營「永豐遊藝場」擺設電動玩具七小福二十二台，然自始並未供賭博之用
    ，而純供客人娛樂之用，警員葉時欣之證詞核與事實相違，並不可採，伊僱用黃
    瑞琴及顏靜雯係為服務客人，與常業賭博情事無涉，至扣案之開牌統計表，係伊
    為滿足客人比較心態及欲求破紀錄之企圖心，而紀錄開牌情形以供客人參考，並
    非為計算賭金之用云云。然查：
    （一）按有關商號申請復業，以本人（指登記負責人）或得以委託他人申請，惟
          委託他人必須檢附委託書以備審查；另查「永豐遊藝場」於八十九年三月
          十五日業經桃園縣政府撤銷商業登記在案，有桃園縣政府九十一年一月二
          十一日府建登字第○九一○○○四六一七號函及隨函檢送之營利事業登記
          抄本在卷可考（附於本院卷），而永豐電子遊藝場之登記負責人為林俊輝
          一情，亦有桃園縣政府營利事業登記證乙紙在卷可憑，且被告於本院調查
          程序中亦就伊申請復業當時，登記負責人仍為林俊輝，所以係以林俊輝之
          名義為申請等節陳稱在卷（見本院九十一年一月六日訊問筆錄），基此，
          被告雖曾於八十九年五月二十五日提出申請撤銷公告註銷處分，並提出桃
          園縣政府八十九年六月二日八九府建商字第一○一○六七號函以實其說，
          然觀之上開八九府建商字第一○一○六七號函所覆之申請人為「永豐電子
          遊藝場」林俊輝先生，堪認被告確係以「林俊輝」之名義提出申請，而前
          述經營該遊藝場之行為係被告個人所為，與林俊輝本人已無關連一情，既
          經被告供承在卷，且參諸電子遊戲場業管理條例第十二條有關電子遊戲場
          業負責人消極資格之規定，顯見擔任電子遊戲場業之登記負責人須經主管
          機關審查其資格，應非具有任意之替代性，乃不因被告自林俊輝處受讓「
          永豐電子遊藝場」即當然具有經營該遊藝場，並擔任負責人之資格，據之
          ，益徵被告上開以實際負責人身分所為之經營行為實無從逕認與為上開「
          林俊輝」名義之申請案件所為之營業行為，具有同一性，更不得因上開復
          業申請之提出即阻卻被告經營行為之違法性甚明。
    （二）又證人葉時欣即喬裝賭客之警員於本院審理程序中結證稱：伊於八十九年
          五月三十日十九時五十分許，奉派至桃園縣八德市○○路二十巷二十七弄
          二十八號「永豐遊藝場」，喬裝客人進入打玩電玩，先交予開分員顏靜雯
          二千元，把玩編號二、三號機台，嗣二號機台累積分數二百五十分，三號
          機台得分一百八十分，總共是四百三十分，即向開分員黃瑞琴表示欲洗分
          ，黃瑞琴前來查看機台螢幕合計四百三十分，洗掉二、三機台分數，轉知
          現場負責人戊○，隨後戊○至櫃檯抽屜取黑色皮夾，將現金四千三百元置
          於皮夾內後，即將皮夾擺放在樓梯口地板上，示意伊去取皮夾內現金，伊
          取得皮夾內現金後，隨即表明身分查獲等語屬實（見上開賭博案件本院八
          十九年十一月二十八日審理筆錄），並有證人葉時欣所出具之報告乙份在
          卷可稽，而證人葉時欣上開證述關於開分、洗分之情節，亦核與黃瑞琴、
          顏靜雯於警訊中所供述之情節相符（見偵查卷第十五頁反面、第二十頁反
          面），再佐以證人葉時欣為執行公權力之公務員，與被告並不相識，更無
          任何怨隙可言，衡常倘被告確無上開常業賭博犯行，該證人當無故意設詞
          誣陷被告之可能，足認證人葉時欣上開證詞應堪採信，另參以扣案之中獎
          紀錄表四張，被告既供承係紀錄機台出牌中獎資料，是苟非確有賭博兌換
          金錢情事，而純屬供客人以娛樂之用，當無記載各機台出牌中獎情形，供
          客人參考之必要，益徵被告前開所辯應屬避重就輕之詞，實難憑信，從而
          ，上開「永豐遊藝場」內有利用遊藝場內擺設之電動機台與賭客對賭，為
          賭客依其把玩洗分後之積分兌換現金之情，洵屬灼然無疑。
    （三）再查，上開永豐遊藝場擺設機台二十二台、且僱用開分員二名，經營規模
          不小，其經營人即被告顯係賴此賭博營收為業營生，自係以賭博為常業。
          又黃瑞琴、顏靜雯受僱於上開遊藝場並擔任為賭客開分、洗分之開分員工
          作，其等與被告間就上開常業賭博犯行有犯意聯絡及行為分擔一情，亦堪
          認定。
    （四）另證人己○○雖於本院調查程序中就伊曾幫被告送件去桃園縣政府工商課
          申請復業等情結證明確（見本院九十年十月二十四日訊問筆錄），然被告
          以「林俊輝」名義所為之復業申請，並無從阻卻被告上開經營行為之違法
          性，詳如前述，則證人己○○所為之上開證詞自不足資為認定被告所為具
          合法性之依據。
    （五）至案發當時所查獲之賭客邱譽維、吳朝欽、王慶昇雖於上開賭博案件警訊
          、偵查及本院審理中均供稱：不知上開「永豐遊藝場」內有供賭客洗分後
          兌換金錢之情等語，且開分員黃瑞琴、顏靜雯亦均矢口否認「永豐遊藝場
          」內有何賭博情事，然上開賭客、開分員之供詞事涉其等本身是否應負普
          通賭博、常業賭博罪責，則其等所為之供詞避重就輕要屬常情，是尚無法
          據之即遽為被告有利之認定，而賭客邱譽維、吳朝欽、王慶昇所涉普通賭
          博之犯行，業經本院判決各處罰金二千元，如易服勞役，以三百元折算一
          日確定，且黃瑞琴、顏靜雯所涉常業賭博犯行，亦經本院各判處有期徒刑
          三月，如易科罰金，以三百元折算一日確定在案，有本院八十九年度易字
          第二五二八號刑事判決附卷為憑。
    （六）綜上，被告所辯核屬卸責之詞，殊非可採，此外，復有違反社會秩序維護
          法案件現場紀錄、搜索扣押證明筆錄各乙份、現場照片八幀附卷足佐及上
          開電動賭博機具共計二十二台（均含ＩＣ板）、開分鑰匙二支、中獎紀錄
          表四張、黑色皮夾一個、為警查獲自被告身上起出供賭客兌換用之賭資五
          千七百元及兌換予葉員之賭資四千三百元扣案為證。本件事證明確，被告
          右揭犯行足可認定，應依法論科。
二、核被告戊○所為，係犯電子遊戲場業管理條例第二十二條之違反未依電子遊戲場
    管理條例規定辦理營利事業登記者，不得經營電子遊戲場業罪及刑法第二百六十
    七條之常業賭博罪。被告與黃瑞琴、顏靜雯三人就上開所犯常業賭博罪間，均有
    犯意聯絡及行為分擔，皆為共同正犯。被告所犯上開二罪間，有方法結果之牽連
    關係，為牽連犯，應依刑法第五十五條之規定，從一重之常業賭博罪處斷。又公
    訴人雖僅就被告違反電子遊戲場業管理條例第十五條規定，而應依同條例第二十
    二條論處之部分犯行起訴，然上開常業賭博部分既與上開業經起訴之犯罪事實，
    有牽連犯之裁判上一罪關係，依法本院自得一併予以審究。爰審酌被告經營遊藝
    場擺設賭博性電動玩具二十二台，影響社會良善風氣，所為非是，然其並無任何
    前科紀錄，有臺灣桃園地方法院檢察署刑案資料查註紀錄表及臺灣高等法院被告
    全國前案紀錄表在卷可按，素行尚稱良好，及參其犯罪動機、目的、手段、犯罪
    後態度等一切情狀，量處如主文所示之刑，而按中華民國九十年一月四日修正，
    同年月十日經總統公布施行之刑法第四十一條第一項規定：「犯最重本刑為五年
    以下有期徒刑以下之罪，而受六個月以下有期徒刑或拘役之宣告，因身體、教育
    、職業、家庭之關係或其他正當事由，執行顯有困難者，得以一元以上三元以下
    折算一日，易科罰金。但確因不執行所宣告之刑，難收矯正之效或難以維持法秩
    序者，不在此限。」「併合處罰之數罪，均有前項情形，其應執行之刑逾六月者
    ，亦同。」；又同法施行法第三條之一規定：「刑法第四十一條之規定，中華民
    國九十年一月四日刑法修正施行前已裁判確定之處罰，未執行或執行未完畢者，
    亦適用之。」「未諭知得易科罰金之處罰者，亦同。」，於同年月十二日生效施
    行，是被告行為後法律已有變更，比較新舊法結果，應依刑法第二條第一項前段
    之規定，適用裁判時即修正後之刑法第四十一條第一項前段之規定，並諭知易科
    罰金之折算標準，以資懲儆。
三、扣案之電動賭博機具「七小福」二十二台（含ＩＣ板二十二片），係當場賭博之
    器具，應依刑法第二百六十六條第二項規定，宣告沒收。另扣案之開分鑰匙二支
    、中獎紀錄表四張，則為被告所有，供其經營前開遊藝場所用之物，爰依刑法第
    三十八條第一項第二款之規定，併予宣告沒收。又被告為上開遊藝場之實際經營
    者，並負責為賭客兌換現金，是其身上自需備妥現金以供賭客贏錢時兌換之用，
    由是可徵自被告身上搜獲之現金共五千七百元，係供賭客兌換用之賭資；而扣案
    之賭資四千三百元，係兌換給警員葉時欣，惟警員藉喬裝賭客兌換現金以查證，
    其本身並無賭博及兌換受取該四千三百元之意思，且於被告交付該四千三百元時
    ，即表明身分查獲，該四千三百元仍屬自經營者處查獲，以上合計一萬元（於上
    開賭博案件已誤發還予被告，有臺灣桃園地方法院檢察署檢察官九十年七月五日
    丁○執庚字第二二七八號沒收物品處分命令乙紙在卷可佐），係屬在兌換籌碼處
    所當場查獲之財物，亦應依刑法第二百六十六條第二項規定宣告沒收，至扣案之
    黑色皮夾一個，雖被告矢口否認為上開遊藝場內，賭客兌換現金時所使用之物，
    辯稱：該黑色皮夾非伊所有云云，然上開遊藝場於賭客兌換現金時，係使用該黑
    色皮夾以裝現金交付予賭客等情，業據證人葉時欣於本院上開賭博案件審理程序
    中證述屬實，詳如前述，堪認上開黑色皮夾一個係被告所有，供犯本件賭博罪所
    用之物，雖該黑色皮夾亦於上開賭博案件誤發還予被告，有上開沒收物品處分命
    令乙紙在卷可參，然尚乏積極證據證明業經滅失，爰併依刑法第三十八條第一項
    第二款之規定宣告沒收之。
四、至臺灣桃園地方法院檢察署九十年度偵緝字第七六六號賭博案件移送併辦意旨略
    以：被告戊○基於同上常業賭博之犯意，除前開有罪部分外，復自八十九年九月
    二十日起至同年十月二十二日止，僱用甲○○、乙○○為現場主任、開分員，在
    上址經營「永豐遊藝場」擺設七小福二十二台，與不特定賭客賭博財物，恃上開
    營收維生並以之為常業。因認被告此部分行為亦涉犯刑法第二百六十七條之常業
    賭博罪嫌，因與前述經公訴人提起公訴，本院論罪之違反未依電子遊戲場管理條
    例規定辦理營利事業登記者，不得經營電子遊戲場業罪部分有牽連犯裁判上一罪
    之關係，爰請求併予審理云云。（一）按犯罪事實應依證據認定之，無證據不得
    推定其犯罪事實，刑事訴訟法第一百五十四條定有明文。本件檢察官認被告涉此
    部分犯行，無非係以證人林俊輝、丙○○於偵查中所為之證詞及參以卷附之讓渡
    書、房屋租賃契約書為其論據。（二）訊據被告堅決否認有移送併辦部分之常業
    賭博犯行，辯稱：伊自八十九年五月三十日為警查獲後，因機台遭查扣，即未再
    經營上開遊藝場，更未僱用甲○○、乙○○等人等語。（三）經查，證人林俊輝
    、丙○○雖分別於偵查中證稱：（問林俊輝：八德永豐遊藝場之負責人是你？）
    八十九年四月二十四日讓給戊○；（問丙○○：你是房東，於八十九年五月十日
    與戊○訂約？）是等語（見八十九年度偵字第一五二一八號偵查卷），並各提出
    讓渡書、房屋租賃契約書為證，然證人林俊輝、丙○○於偵查中復證稱：（問林
    俊輝：頂讓給誰？）戊○，戊○好像又頂讓給其他人；（問丙○○：自八十九年
    四月二十四日就是戊○在處理？）剛開始四月時，是戊○經營，之後我不是很清
    楚等語（見同上偵查卷），是無法據證人林俊輝、丙○○上開證詞即遽為被告不
    利之認定，再參以被告自林俊輝處受讓上開遊藝場後，已於八十九年五月三十日
    ，因涉常業賭博等犯行經警查獲，並移送臺灣桃園地方法院檢察署偵辦中，詳如
    前述，且被告所有之電動賭博機具「七小福」二十二台（含ＩＣ板二十二塊）亦
    遭查扣，有桃園縣警察局八德分局電動玩具保管清單乙紙在卷可佐等情，衡常被
    告已無願再斥資購買同種電動賭博機具「七小福」二十二台，擺設於同地點，而
    甘冒再度為警查獲之可能，況於八十九年十月二十二日案發當時被告並未在場，
    且證人甲○○、乙○○自始均未供述其等係受僱於被告，另其二人亦分別於本院
    調查程序中證稱：其等並未見過被告等語（見本院九十一年一月十六日、同年四
    月十一日訊問筆錄）。（四）綜上，被告所辯並非無據，自未能僅據併辦意旨前
    揭論據，即率爾認定被告有移送併辦部分之常業賭博犯行，此外，復查無其他積
    極證據足資證明被告有此部分之常業賭博行為，職是，移送併辦部分既與前揭論
    罪科刑部分無牽連犯之裁判上一罪關係，又未經起訴，爰退回由該署檢察官另為
    妥適之處理，附此敘明。
據上論斷，應依刑事訴訟法第二百九十九條第一項前段，電子遊戲場業管理條例第二
十二條，刑法第十一條前段、第二條第一項前段、第二十八條、第二百六十七條、第
五十五條、第二百六十六條第二項、修正後刑法第四十一條第一項前段、第三十八條
第一項第二款，罰金罰鍰提高標準條例第一條前段、第二條，判決如主文。
本案經檢察官楊挺宏到庭執行職務。
中      華      民      國    九十一    年    四     月     二十五     日
                                臺灣桃園地方法院刑事第二庭
                                    法  官   王  美  玲
右正本證明與原本無異。
如不服本判決，應於判決送達後十日內向本院提出上訴狀( 應附繕本 )，上訴於
臺灣高等法院。
                                    書記官   賴  玉  真
中        華        民        國   九十一   年   四   月    二十九    日
附錄本判決論罪科刑依據之法條：
電子遊戲場業管理條例第二十二條
違反第十五條規定者，處行為人一年以下有期徒刑、拘役或科或併科新台幣五十萬元
以上二百五十萬元以下罰金。
刑法第二百六十七條
以賭博為常業者，處二年以下有期徒刑，得併科一千元以下罰金。
